臺灣橋頭地方法院民事判決　　　　　　110年度簡上字第101號
上　訴　人　曹峻綸　
訴訟代理人　曹豐昌　
被上訴人　　陳雪姿　
上列當事人間請求損害賠償事件，上訴人對於民國110 年4 月8
日本院岡山簡易庭110 年度岡簡字第125 號第一審判決提起上訴
，本院於110 年10月6 日言詞辯論終結，判決如下：
    主      文
上訴駁回。
第二審訴訟費用由上訴人負擔。
    事實及理由
壹、兩造爭執要旨：
一、被上訴人（即第一審之原告）主張：
    上訴人於民國109 年2 月2 日15時30分許，騎乘車牌號碼00
    0-0000號普通重型機車，沿高雄市田寮區七星里田埔由西往
    東方向行駛，途至田埔5之1號前時欲右轉駛入該路段由北往
    南方向車道，因未注意車前狀況、行經彎道亦未減速慢行，
    作隨時停車之準備，即逕駛入該彎道，適訴外人被上訴人配
    偶邱文延駕駛被上訴人所有之車牌號碼000-0000號自用小客
    車（下稱系爭車輛），沿七星里田埔由南往北方向駛至該處
    ，兩車因而發生碰撞，致系爭車輛損壞而受有價值減損新臺
    幣（下同）243,700元，被上訴人另因而支出6,000元鑑定費
    用，爰依侵權行為之法律關係請求上訴人賠償等語，並於原
    審聲明：上訴人應給付被上訴人249,700元，及自支付命令
    送達翌日起至清償日止，按週年利率5％計算之利息。
二、上訴人（即第一審之被告）則以：
    上訴人就本件事故雖有過失，但系爭車輛駕駛人亦與有過失
    ，且依行車事故鑑定結果為系爭事故之肇事主因，且被上訴
    人在尚未指定鑑價單位前，逕行申請汽車鑑價，對於該鑑定
    協會是否經政府認可存疑。另系爭車輛尚未賣出，自未因而
    受有價值減損等語資為抗辯。並於原審聲明：㈠被上訴人之
    訴駁回；㈡如受不利判決，願供擔保請准宣告免為假執行。
三、原審法院為被上訴人一部勝訴、一部敗訴之判決，判決上訴
    人應給付被上訴人124,850 元，及自110 年2 月21日起至清
    償日止，按週年利率5 ％計算之利息，並駁回被上訴人其餘
    請求。上訴人對原審判決不服，提起上訴，並聲明：㈠原判
    決不利上訴人部分廢棄；㈡上廢棄部分，被上訴人於原審之
    訴駁回。被上訴人則答辯聲明：上訴駁回。
貳、本件經法官會同兩造整理爭點，結果如下：
一、不爭執事項（本院採為判決之基礎）：
  ㈠上訴人於109 年2 月2 日15時30分許，騎乘車牌號碼000-00
    00號普通重型機車，沿高雄市田寮區七星里田埔由西往東方
    向行駛，途至田埔5 之1 號前時欲右轉駛入該路段由北往南
    方向車道，適被上訴人配偶邱文延駕駛被上訴人所有之系爭
    車輛，沿七星里田埔由南往北方向駛至該處，兩車因而發生
    碰撞，致系爭車輛損壞。
  ㈡系爭車輛經中華民國汽車鑑價協會鑑定，因本件事故受有交
    易價值減損243,700 元，被上訴人並因而支出鑑定費用6,00
    0 元。
二、爭執事項：
    被上訴人請求上訴人賠償系爭車輛交易價值減損及鑑定費用
    共249,700元有無理由？
  ㈠系爭車輛是否因本件事故受有交易價值減損？如有，其金額
    為何？
  ㈡被上訴人就本件事故之發生是否與有過失？如有，其過失比
    例為何？
參、法院之判斷：
一、按因故意或過失，不法侵害他人之權利者，負損害賠償責任
    ；汽車、機車或其他非依軌道行駛之動力車輛，在使用中加
    損害於他人者，駕駛人應賠償因此所生之損害，民法第184
    條第1 項前段、第191 條之2 定有明文。次按汽車行經設有
    彎道之路段，應減速慢行，作隨時停車之準備；汽車行駛時
    ，駕駛人應注意車前狀況，並隨時採取必要之安全措施；險
    坡標誌，用以促使車輛駕駛人小心駕駛，道路交通安全規則
    第93條第1 項第2 款、第94條第3 項、道路交通標誌標線號
    誌設置規則第26條第1 項分別著有明文。經查，被上訴人主
    張於不爭執事項㈠所示時、地，因上訴人過失駕駛行為，致
    系爭車輛損壞之事實，業據其提出高雄市政府警察局道路交
    通事故當事人登記聯單為證，並為上訴人就其對於事故之發
    生確有過失部分為不爭執（見原審卷第107 頁），且有高雄
    市政府警察局交通警察大隊110 年2 月4 日高市警交安字第
    11 070243500號函暨所附道路交通事故初步分析研判表、道
    路交通事故談話紀錄表、道路交通事故當事人登記聯單、高
    雄市政府交通局車輛行車事故鑑定委員會鑑定意見書、道路
    交通事故調查報告表㈠、㈡-1、道路交通事故照片相片黏貼
    紀錄表、道路交通事故現場圖在卷可稽（見原審卷第47頁至
    第91頁），堪認系爭車輛確因上訴人之過失而受損，被上訴
    人依侵權行為之法律關係請求上訴人負損害賠償責任，自屬
    有據。
二、再按物被毀損時，被害人除得依民法第196 條請求賠償外，
    並不排除民法第213 條至第215 條之適用。依民法第196 條
    請求賠償物被毀損所減少之價額，得以修復費用為估定之標
    準，但以必要者為限（例如：修理材料以新品換舊品，應予
    折舊）。被害人如能證明其物因毀損所減少之價額，超過必
    要之修復費用時，就其差額，仍得請求賠償。又損害賠償之
    目的在於填補所生之損害，其應回復者，係損害事故發生前
    之應有狀態，自應將事故發生後之變動狀況悉數考量在內。
    是以，於物被毀損時，被害人除得請求修補或賠償修復費用
    ，以填補技術性貶值之損失而回復物之物理性原狀外，就其
    物因毀損所減少之交易價值，亦得請求賠償，以填補交易性
    貶值之損失而回復物之價值性原狀。又車輛被毀損時，縱經
    修復完成，惟在交易市場上通常被歸類為事故車輛，因一般
    人不樂意購買事故車輛，是與市場上同款未曾發生事故車輛
    相較，其交易價額難免有所落差，被害人因而受有事故車輛
    交易價值貶損之損失。是被害人如能證明其車輛因毀損所減
    少之價額超過必要修護費用時，就其差額自得請求賠償，上
    訴人主張系爭車輛尚未售出不致受有價值減損云云，自不足
    採。
三、就被上訴人主張前開技術性交易性貶值損害部分，查系爭車
    輛為107 年9 月出廠，廠牌MERCEDES-BENZ ，車型為GLC000
    0MATIC，排氣量1991㏄之自用小客車，在車況正常保養情形
    良好下，於109 年2 月間市場交易價格為195 萬元；該車經
    中華民國汽車鑑價協會鑑定人陳豐進採書面鑑價，系爭車輛
    於109 年2 月間肇事，依車損照片判別，並參考車體結構碰
    撞部位鑑定價格折損表、權威車訊2020年2 月版等資料，該
    車修護完成後應減損當時車價之12.5％，即折價243,700 元
    ，有該協會109 年7 月20日109 年度豐字第085 號函存卷可
    佐（見司促卷第6 至8 頁）。本院審酌本件事故發生日期為
    109 年2 月2 日，距系爭車輛出廠時間之107 年9 月僅約1
    年5 月，即遭上訴人前開過失行為撞擊受損，在交易市場上
    為事故車輛，交易價格必有減損。又系爭車輛事故後，前保
    險桿左側及左角燈下方凹陷嚴重，有現場照片可佐（見司促
    卷第7 頁、原審卷第83頁），則中華民國汽車鑑價協會鑑定
    人參酌車體結構碰撞部位鑑定折損表所示，可拆式板材零件
    更換扣現值車價5 ％，板材零件需整修扣5 ％，角燈部位扣
    車價2.5 ％之標準，認應減損車價12.5％，核非無稽，則被
    上訴人主張系爭車輛受有交易價值減損而請求上訴人賠償系
    爭車輛價值減損之損失243,700 元，即屬有據。上訴人雖抗
    辯其就中華民國汽車鑑價協會有無受政府認可存疑云云，然
    該協會列名於司法院鑑定人參考名冊中，且上開車輛價值鑑
    定係由該協會鑑定人參酌車損照片、碰撞位置及權威車訊統
    計之現值所為，並無顯然高估系爭車輛市場價值、減損價值
    之情形，應有相當之公信力，且上訴人就此復表明不再請求
    重新鑑價等語（見原審卷第108 頁) ，自亦無從推翻被上訴
    人前開舉證。至該鑑定雖係於訴訟外由被上訴人自行委任該
    協會所為鑑定，但該協會之鑑定具有專業鑑定之能力已如前
    述，所為之鑑定意見仍可在證據方法之評價為「書證」而非
    「鑑定」，而供作認定事實之參考，且該書證亦經本院提示
    兩造表示意見，已行書證之調查程序，自有證據能力，併此
    敘明。
四、另按鑑定費倘係當事人為證明損害發生及其範圍所必要之費
    用，即屬損害之一部分，應得請求賠償（最高法院92年度台
    上字第2558號判決意旨參照）。被上訴人主張因鑑定系爭車
    輛交易價值貶損而支出鑑定費用6,000 元乙節，業據被上訴
    人提出前開函文為證，堪認其確有因上開鑑定而支出此部分
    費用，依前開說明，該鑑定既為證明損害範圍所必要之費用
    ，自屬損害之一部，應得請求上訴人賠償，被上訴人此部分
    請求，即屬有據。
五、與有過失部分：
  ㈠按損害之發生或擴大，被害人與有過失者，法院得減輕賠償
    金額，或免除之；前二項之規定，於被害人之代理人或使用
    人與有過失者，準用之，民法第217 條第1 項、第3 項定有
    明文。被上訴人自承事故當時其有搭乘於系爭車輛，系爭車
    輛並由其配偶邱文延駕駛等語（見原審卷第108 頁），則邱
    文延既為被上訴人之使用人，邱文延之過失即應視同被上訴
    人之過失，依民法第217 條第3 項準用第1 項之規定，自有
    過失相抵規定之適用。
  ㈡經查，本件事故發生時，被上訴人確有跨越分向限制線行駛
    之過失等情，有行車記錄器截圖在卷可參（見警卷第29頁）
    亦經原審勘驗系爭車輛行車紀錄器明確，並製有勘驗筆錄在
    卷可考（見原審卷第108 頁），堪以認定。被上訴人自亦應
    就本件事故所生損害依過失比例分擔部分損害。而高雄市政
    府交通局行車事故鑑定委員會鑑定意見雖認上訴人僅有彎道
    未減速慢行之過失，因認上訴人為肇事之次因。然上訴人迭
    於警方109 年2 月17日製作談話紀錄、109 年7 月8 日製作
    警詢筆錄時，均稱：我行經肇事地點（彎道）前，有隻野貓
    從我的左側竄出，我要往左側閃野貓，之後行經彎道，我的
    車輛就打滑，因路段為彎道亦無發現對方的汽車，雙方發生
    碰撞等語（見警卷第9 頁、第14頁），足見上訴人行經事故
    路段彎道前，即已因閃避野貓而有略為打滑失控情形，嗣進
    入彎道後，發見對向邱文延駕駛系爭車輛於跨越分向限制線
    駛來，再次受驚嚇而進一步打滑失控自摔，並橫越分向限制
    線後倒地滑行，邱文延於見上訴人駛來後，雖緊急將車輛往
    右側移動，仍因原已跨越分向限制線而不及閃避，兩車因而
    發生碰撞，上訴人有未注意車前狀況、行經彎道未減速慢行
    等過失，應足堪認定。復觀之道路交通事故現場圖，上訴人
    行向彎道處設有「險降坡」之標誌（表示道路縱坡在7 ％以
    上路段，見原審卷第89頁) ，上訴人尤應注意小心駕駛、減
    速慢行。本院衡酌上訴人車輛於進入彎道前，即已因未減速
    慢行及操作失誤而瀕臨失控，再因入彎後發見邱文延所駕駛
    車輛跨越分向限制線行駛而進一步失控打滑，邱文延所駕駛
    之車輛則因原已跨越分向限制線而未能及時閃避，致二車於
    邱文延行向車道左側發生碰撞等兩造駕駛情形及違反道路交
    通安全規則之注意義務等過失情節，認兩造就系爭事故應各
    負5 成之過失責任。至高雄市政府交通局行車事故鑑定委員
    會鑑定意見雖認被上訴人就系爭事故之發生為肇事主因，上
    訴人則為肇事次因，然該鑑定意見並未將上訴人於警詢中所
    稱打滑原因係因閃野貓而往左側，於入彎後打滑等語納入考
    量，而逕以行車記錄器畫面所示系爭車輛於事故發生前曾跨
    越分向限制線行駛，而認上訴人係因見系爭車輛始打滑為認
    定依據，惟上訴人於進入彎道前既已因閃避野貓及未減速慢
    行等操作因素而瀕臨打滑，對於其後事故之發生難謂無任何
    影響，是鑑定意見未與考量此因素，其肇責認定所依據之事
    實基礎即有錯誤，自不足以拘束本院之認定。從而，依本件
    被上訴人得請求上訴人賠償之數額，經依過失比例減輕後應
    為124,850 元〔計算式：（243,700 ＋6,000 ）×0.5 ＝12
    4,850 元〕。
  ㈢至上訴人一再陳稱其因本件事故亦受有損害等語，惟上訴人
    就其因本件事故所受損害，業已另行起訴請求邱文延賠償，
    業經本院岡山簡易庭以110 年度岡簡字第165 號判決，現仍
    因上訴而未確定，為上訴人所自承，足徵上訴人已就其損害
    另行起訴請求，其損害之數額亦應於該訴訟中另為認定，而
    本件則係被上訴人就其所有系爭車輛因本件事故所受損害所
    為請求，二事件之債權人及債務人並不相同，本無從相互抵
    銷，上訴人另案之請求，自不影響本件之論斷，併此敘明。
六、綜上所述，被上訴人依侵權行為之法律關係，請求上訴人給
    付124,850 元及自支付命令送達上訴人法定代理人魏玉子翌
    日即110 年2 月21日（見原審卷第45頁）起至清償日止按週
    年利率5 ％計算之利息，為有理由，應予准許。原審判命上
    訴人為上開給付，並依職權為假執行及依上訴人之聲請為免
    為假執行之宣告，經核均無違誤。上訴人提起上訴指摘原判
    決不當，求予廢棄改判，為無理由，應駁回其上訴。
肆、本件判決之基礎已臻明確，兩造其餘攻擊防禦方法及未經援
    用之證據，經本院斟酌後，核與判決結果不生影響，爰不另
    一一論述，併此敘明。
伍、據上論結，本件上訴為無理由，依民事訴訟法第436條之1第
    3項、第449條第1項、第78條，判決如主文。
中    華    民    國   110    年    10    月    27    日
                  民事第二庭  審判長法  官  謝文嵐
 
                                    法  官  許慧如
 
                                    法  官  蕭承信
以上正本係照原本作成。
本判決不得上訴。
中    華    民    國   110    年    10    月    27    日
                                    書記官  林慧雯